臺灣臺中地方法院民事判決　　　　　　 94年度家訴字第153號
原　　　告　丙○○
法定代理人　乙○○
被　　　告　甲○○
　　　　　　丁○○
上列當事人間請求確認親子關係不存在等事件，本院於民國九十
四年六月二十三日言詞辯論終結，判決如左：
    主  文
確認原告丙○○與被告丁○○間之親子關係不存在。
確認原告丙○○與被告甲○○間之親子關係存在。
訴訟費用由被告負擔。
    事實及理由
一、被告丁○○經合法通知，未於言詞辯論期日到場，核無民事
    訴訟法第三百八十六條各款所列情形，爰依原告之聲請，由
    原告一造辯論而為判決，合先敘明。又親子關係事件，與社
    會公益有關，當事人處分主義應受限制，故民事訴訟法規定
    關於認諾及自認或不爭執事實效力之規定，於親子關係事件
    ，不適用之，此觀民事訴訟法第五百九十四條規定自明．是
    被告甲○○就本件訴訟為認諾及訴訟上自認或不爭執事實，
    不生訴訟上效力，自不得據此即為原告訴之聲明之判決，併
    予敘明。
二、原告主張：原告之生母乙○○於八十二年十月十七日與被告
    丁○○結婚，嗣於九十三年七月二十日協議離婚，復於九十
    四年四月四日與被告甲○○結婚，目前婚姻關係尚存續中。
    而因乙○○於與被告丁○○離異前，自九十三年二月間起即
    與被告丁○○分居，雙方已無同居生活之事實，且乙○○與
    被告甲○○於九十二年六、七月即相識，雙方更於原告與被
    告丁○○分居期間發生性關係，乙○○亦因此於九十三年五
    月初自被告甲○○受胎懷有原告，嗣於九十四年三月六日產
    下原告，然因乙○○自被告甲○○受胎懷有原告期間，其與
    被告丁○○間婚姻關係尚未解消，致原告因此依法被推定為
    乙○○與被告丁○○之婚生子女，惟如上述，原告事實上係
    乙○○自被告甲○○受胎所產下，故原告與被告丁○○間並
    無血緣關係。再者，原告經被告甲○○之同意，委託私立中
    國醫藥大學附設醫院採樣原告與被告甲○○之全血後，進行
    親子關係之血緣鑑定，經鑑定結果，認為原告與被告甲○○
    間親子關係確定率為99.9747%，不能排除被告甲○○與原告
    間之親子關係，顯見原告與被告甲○○間具真實血統關係，
    為此提起本訴等語。並聲明：
    （一）確認原告與被告丁○○間之親子關係不存在。（二）
    確認原告與被告甲○○間之父子關係存在。被告丁○○未提
    出書狀作何聲明或陳述。被告甲○○則同意原告之請求。
三、原告主張之事實，業據提出
    報告書所載：「原告與被告甲○○之親子關係指數（ＣＰＩ
    ）3951.533407、親子關係概率（ＰＰ）＝99.9747％，結論
    為根據ＤＮＡ標記之分析結果，無法排除甲○○與丙○○的
    親子關係」等語，且被告甲○○到庭對上開事實亦不爭執，
    而被告丁○○未到庭爭執，是衡之上情，足證原告應係其生
    母乙○○自被告甲○○受胎所生，而非自被告丁○○受胎所
    生，其情至明，自堪認原告之主張為真實。
四、按確認法律關係成立或不成立之訴，非原告有即受確認判決
    之法律上利益，不得提起之，民事訴訟法第二百四十七條第
    一項前段定有明文。所謂即受確認判決之法律上利益，係指
    法律關係之存否不明確，致原告在私法上之地位有受侵害之
    危險，而此項危險得以對於被告之確認判決除去之者（最高
    法院二十七年度上字第三一六號判例著有明文）。復按民法
    第一千零六十三條第一項所定婚生推定之原則，經於七十四
    年六月三日修正同法條第二項，其立法理由已表明「為顧全
    子女之利益起見，應使妻亦得提起」否認子女之訴等旨，觀
    此法律修正乃為顧全子女之利益計，可知親子關係，除形式
    上父子女關係外，側重實質上之親子間真實血統關係，顯然
    亦屬符合子女之利益。則為兼顧身分關係所欲追求之真實性
    與安定性之立法目的，俾使生父與子女更能符合真實之血緣
    關係，應無排斥在一定條件下容許例外情形，得限制上揭婚
    生推定之適用。而此項例外，即如有客觀證據足資證明當事
    人間親子關係是否存在者當之，此種情形，自不受民法第一
    千零六十三條第二項之限制，而就親子身分關係，得提起確
    認之訴，此即指一般「確認親子關係存在或不存在之訴」，
    亦為應然之解釋。是父母與子女間，依民法規定，有互享權
    利互負義務之法律關係存在而成親子關係，原告受法律之推
    定而為被告丁○○之婚生子女，影響其權益，要非不可提起
    確認其與被告丁○○間親子關係不存在及確認其與被告林坤
    關係，並確認其與被告甲○○間之親子關係（最高法院六十
    二年十月三十日六十二年度第三次民庭庭推總會議決議（八
    ）、臺灣高等法院臺中分院九十一年度家上字第六八號判決
    意旨參照）。再者，司法院大法官會議釋字第五八七號解釋
    亦認為：子女獲知其血統來源，確定其真實父子身分關係，
    攸關子女之人格權，應受憲法保障。民法第一千零六十三條
    規定：「妻之受胎，係在婚姻關係存續中者，推定其所生子
    胎者，得提起否認之訴。但應於知悉子女出生之日起，一年
    內為之。」係為兼顧身分安定及子女利益而設，惟其得提起
    否認之訴者僅限於夫妻之一方，子女本身則無獨立提起否認
    之訴之資格，且未顧及子女得獨立提起該否認之訴時應有之
    合理期間及起算日，是上開規定使子女之訴訟權受到不當限
    制，而不足以維護其人格權益，在此範圍內與憲法保障人格
    權及訴訟權之意旨不符。最高法院二十三年上字第三四七三
    號及同院七十五年台上字第二○七一號判例與此意旨不符之
    部分，應不再援用。有關機關並應適時就得提起否認生父之
    訴之主體、起訴除斥期間之長短及其起算日等相關規定檢討
    改進，以符前開憲法意旨等語。顯見為顧全子女之利益計，
    親子關係，除形式上父子女關係外，側重實質上之親子間真
    實血統關係，顯然亦屬符合子女之利益。本件原告受胎期間
    係在其母乙○○與被告丁○○之婚姻關係存續中，致其依法
    被推定為被告丁○○之婚生子女，但此種推定僅屬法律上之
    一種擬制，非不得以反證推翻之。即使乙○○與被告丁○○
    提起否認子女之訴之除斥期間已過亦然，而原告確為乙○○
    與被告甲○○所生之子，並非乙○○與被告丁○○所生之子
    ，已如前述，揆上說明，原告自得提起本件確認親子關係存
    在及不存在之訴，以符真實。
五、綜上所述，本件原告主張其生父為被告甲○○，而非被告丁○○之事實，應堪採信。從而，原告訴請確認其與被告丁○○間父子關係不存在，並訴請確認其與被告甲○○之父子關
    係存在，於法要無不合，應予准許。
六、訴訟費用負擔之依據：民事訴訟第七十八條、第八十五條第
    一項。
中　　華　　民　　國　　94　　年　　7 　　月　　7 　　日
                  家事法庭  法　官　林三元
以上為正本證明與原本無異。
如對本判決不服，應於判決送達後二十日內向本院提出上訴狀。
中　　華　　民　　國　　94　　年　　7 　　月　　7 　　日
　　　　　　　　　　　　　  書記官
